【裁判字號】    97,訴,5161
【裁判日期】    971224
【裁判案由】    毒品危害防制條例
【裁判全文】
臺灣板橋地方法院刑事判決              97年度訴字第5161號
公  訴  人  臺灣板橋地方法院檢察署檢察官
被      告  甲○○
上列被告因違反毒品危害防制條例案件，經檢察官提起公訴（九
十七年度毒偵字第八八六九號），被告於本院準備程序進行中，
就被訴事實為有罪之陳述，經本院告知簡式審判程序意旨，並聽
取公訴人及被告之意見後，本院合議庭裁定由受命法官獨任依簡
式審判程序審理，並判決如下：
    主  文
甲○○施用第一級毒品，累犯，處有期徒刑捌月。
    事  實
一、甲○○前因施用毒品案件，經本院以八十八年度毒聲字第二
    八九四號裁定送觀察、勒戒後，認無繼續施用毒品之傾向，
    於民國八十八年五月二十五日執行完畢釋放，經臺灣板橋地
    方法院檢察署檢察官以八十八年度偵字第一一七二０號為不
    起訴處分確定。復因施用毒品案件，經臺灣桃園地方法院以
    八十八年度毒聲字第六一七七號裁定送觀察、勒戒後，認有
    繼續施用毒品之傾向，復經臺灣桃園地方法院以八十八年度
    毒聲字第六七四三號裁定令入戒治處所施以強制戒治，於九
    十年六月十三日執行完畢，此部分同時涉及刑案部分，亦經
    本院以九十年度易字第二五六七號判處有期徒刑四月確定。
    再於九十三年七月間至九十四年十月間因施用第一、二級毒
    品案件，經臺灣桃園地方法院以九十四年度訴字第三六七號
    判處應執行有期徒刑一年八月，嗣經臺灣高等法院以九十五
    年度上訴字第二七一號駁回上訴而確定，並經臺灣桃園地方
    法院以九十六年度聲減字第六八七三號裁定減刑並定其應執
    行有期徒刑十月；與其因妨害自由、槍砲彈藥刀械管制條例
    案件，分別經臺灣高等法院以九十四年度上訴字第四四三號
    判處有期徒刑七月確定、本院以九十四年度訴字第三十二號
    判處有期徒刑一年六月確定，嗣分別經臺灣高等法院以九十
    六年度聲減字第三九一八號裁定減為有期徒刑三月十五日、
    本院以九十六年度聲減字第七一六五號裁定減為有期徒刑九
    月之刑，接續執行，甫於九十七年四月十六日縮刑期滿執行
    完畢。詎仍不知悛悔，其明知海洛因係業經公告列為毒品危
    害防制條例第二條第二項第一款之第一級毒品，不得非法持
    有、施用，詎仍未戒除施用毒品習性，復基於施用第一級毒
    品海洛因之犯意，於九十七年九月二十三日凌晨零時許（起
    訴書誤載為九十七年九月九日十二時許），在臺北縣鶯歌鎮
    ○○路一三四號三樓三０一室租屋處，施用第一級毒品海洛
    因一次。嗣於同日晚間十時三十分許，因甲○○另案遭通緝
    而為警在上址查獲。嗣經警依法對其採集尿液送驗後，始查
    悉上情。
二、案經臺北縣政府警察局中和分局報告臺灣板橋地方法院檢察
    署檢察官偵查起訴。
    理  由
壹、程序事項：
    被告甲○○所犯係死刑、無期徒刑或最輕本刑為三年以上有
    期徒刑以外之罪，亦非屬高等法院管轄第一審之案件，其於
    準備程序中就被訴事實為有罪之陳述，經本院告知簡式審判
    程序之旨，並聽取公訴人及被告之意見後，經本院合議庭認
    為適宜，乃依刑事訴訟法第二百七十三條之一第一項規定，
    裁定由受命法官獨任進行簡式審判程序，先予敘明。
貳、實體事項：
一、上揭犯罪事實，業據被告於本院審理中供承不諱，且被告於
    前揭查獲時地為警依法對其採集之尿液經送請臺灣檢驗科技
    股份有限公司以酵素免疫分析法（EIA）初步檢驗及氣相層
    析質譜儀分析法（GC/MS）確認檢驗結果，確呈鴉片類（嗎
    啡）陽性反應，此有該公司出具之九十七年十月七日濫用藥
    物檢驗報告一紙在卷可參（參見偵卷第四頁）。綜上所述，
    足認被告之自白核與事實相符，應可採為論罪科刑之依據。
    另按施用第一、二級毒品為犯罪行為，毒品危害防制條例第
    十條定有處罰明文。故施用第一、二級毒品者，依前揭規定
    本應科以刑罰。惟基於刑事政策，對合於一定條件之施用者
    ，則依同條例第二十條、第二十三條之規定，施以觀察、勒
    戒及強制戒治之保安處分。又毒品危害防制條例於九十二年
    七月九日修正公布，自九十三年一月九日施行，其中第二十
    條、第二十三條將施用毒品之刑事處遇程序，區分為「初犯
    」及「五年內再犯」、「五年後再犯」。依其立法理由之說
    明：「初犯」，經觀察、勒戒或強制戒治後，應為不起訴處
    分或不付審理之裁定；經觀察、勒戒或強制戒治執行完畢釋
    放後，「五年內再犯」者，因其再犯率甚高，原實施之觀察
    、勒戒及強制戒治既已無法收其實效，爰依法追訴或裁定交
    付審理。至於經觀察、勒戒或強制戒治執行完畢釋放後，「
    五年後再犯」者，前所實施之觀察、勒戒或強制戒治已足以
    遮斷其施用毒品之毒癮，為期自新及協助其斷除毒癮，仍適
    用「初犯」規定，先經觀察、勒戒或強制戒治之程序。從而
    依修正後之規定，僅限於「初犯」及「五年後再犯」二種情
    形，始應先經觀察、勒戒或強制戒治程序。倘被告於五年內
    已再犯，經依法追訴處罰，縱其第三次（或第三次以上）再
    度施用毒品之時間，在初犯經觀察、勒戒或強制戒治執行完
    畢釋放五年以後，已不合於「五年後再犯」之規定，且因已
    於「五年內再犯」，顯見其再犯率甚高，原實施觀察、勒戒
    或強制戒治，已無法收其實效，即應依該條例第十條處罰（
    最高法院九十七年度第五次刑事庭會議決議意旨可資參照）
    。查本件被告前因施用毒品案件，經本院以八十八年度毒聲
    字第二八九四號裁定送觀察、勒戒後，認無繼續施用毒品之
    傾向，於八十八年五月二十五日執行完畢釋放，經臺灣板橋
    地方法院檢察署檢察官以八十八年度偵字第一一七二０號為
    不起訴處分確定。復因施用毒品案件，經臺灣桃園地方法院
    以八十八年度毒聲字第六一七七號裁定送觀察、勒戒後，認
    有繼續施用毒品之傾向，復經臺灣桃園地方法院以八十八年
    度毒聲字第六七四三號裁定令入戒治處所施以強制戒治，於
    九十年六月十三日執行完畢，此部分同時涉及刑案部分，亦
    經本院以九十年度易字第二五六七號判處有期徒刑四月確定
    。再於九十三年七月間至九十四年十月間因施用第一、二級
    毒品案件，經臺灣桃園地方法院以九十四年度訴字第三六七
    號判處應執行有期徒刑一年八月，嗣經臺灣高等法院以九十
    五年度上訴字第二七一號駁回上訴而確定，並經臺灣桃園地
    方法院以九十六年度聲減字第六八七三號裁定減刑並定其應
    執行有期徒刑十月一節，此有臺灣高等法院被告前案紀錄表
    一份在卷可參，被告既曾於前揭觀察、勒戒執行完畢釋放後
    五年內再犯施用毒品案件而經依法追訴處罰，且於本件中，
    又係於九十七年九月二十三日凌晨零時許，有施用第一級毒
    品海洛因之犯行，即非屬毒品危害防制條例第二十條第三項
    所定「五年後再犯」之情形，揆諸前開決議意旨及說明，自
    應逕行追訴處罰。從而，本件事證已臻明確，被告犯行洵堪
    認定，應予依法論科。
二、核被告所為，係犯毒品危害防制條例第十條第一項之施用第
    一級毒品海洛因罪。被告持有第一級毒品海洛因後，進而施
    用，其持有之低度行為應被其施用之高度行為所吸收，不另
    論罪。又被告前於九十三年七月間至九十四年十月間因施用
    第一、二級毒品案件，經臺灣桃園地方法院以九十四年度訴
    字第三六七號判處應執行有期徒刑一年八月，嗣經臺灣高等
    法院以九十五年度上訴字第二七一號駁回上訴而確定，並經
    臺灣桃園地方法院以九十六年度聲減字第六八七三號裁定減
    刑並定其應執行有期徒刑十月；與其因妨害自由、槍砲彈藥
    刀械管制條例案件，分別經臺灣高等法院以九十四年度上訴
    字第四四三號判處有期徒刑七月確定、本院以九十四年度訴
    字第三十二號判處有期徒刑一年六月確定，嗣分別經臺灣高
    等法院以九十六年度聲減字第三九一八號裁定減為有期徒刑
    三月十五日、本院以九十六年度聲減字第七一六五號裁定減
    為有期徒刑九月之刑，接續執行，甫於九十七年四月十六日
    縮刑期滿執行完畢，此有臺灣高等法院被告前案紀錄表一份
    在卷可參，其前受有期徒刑之執行完畢，於五年以內故意再
    犯本件有期徒刑以上之罪，為累犯，應依刑法第四十七條第
    一項規定，加重其刑。爰審酌被告屢犯不改，顯見其意志不
    堅，缺乏勒戒動機，其施用毒品足以導致精神障礙、性格異
    常，甚至造成生命危險，戕害一己之身體健康，惟其犯後尚
    能坦承犯行，態度尚稱良好等一切情狀，量處如主文所示之
    刑。
據上論斷，應依刑事訴訟法第二百七十三條之一第一項、第二百
九十九條第一項前段，毒品危害防制條例第十條第一項，刑法第
十一條前段、第四十七條第一項，判決如主文。
本案經檢察官蘇振文到庭執行職務。
中    華    民    國    97    年    12    月    24    日
                  刑事第六庭    法  官  林家賢
如不服本判決，應於判決送達後十日內，向本院提出上訴狀（應
附繕本），上訴於臺灣高等法院。
                                書記官  林政良
中    華    民    國    97    年    12    月    24    日
附錄本判決論罪科刑法條：
毒品危害防制條例第十條第一項：
施用第一級毒品者，處六月以上五年以下有期徒刑。


司法院資訊處製作；財團法人民間司法改革基金會備份。
